臺灣高等法院刑事判決　　　　　　　　94年度上訴字第1814號
上　訴　人
即　被　告　乙○○
選任辯護人　王富茂律師
上列上訴人因毒品危害防制條例案件，不服臺灣板橋地方法院
94年度訴字第31號，中華民國94年3月31日第一審判決（起訴案
號：臺灣板橋地方法院檢察署93年度偵字第15382號），提起上
訴，本院判決如下：
    主  文
原判決關於販賣第二級毒品及定執行刑部分均撤銷。
乙○○販賣第二級毒品，處有期徒刑參年陸月，扣案第二級毒品
安非他命壹包（驗餘淨重壹點玖貳公克）沒收銷燬，犯罪所得新
臺幣肆仟元沒收，如全部或一部不能沒收時，以其財產抵償之。
其餘上訴駁回。
上開第二項所處之刑，與上訴駁回所處之刑，應執行有期徒刑參
年拾月，扣案第二級毒品安非他命（驗餘淨重壹點玖貳公克）沒
收銷燬，犯罪所得新臺幣肆仟元沒收，如全部或一部不能沒收時
，以其財產抵償之。
    事　實
一、乙○○曾因違反肅清煙毒條例案件，於民國（下同）82年12
    月28日，經臺灣臺北地方法院以82年度訴字第3164號刑事判
    決判處有期徒刑3年6月，83年4月28日，經本院以83年度上
    訴字第1112號刑事判決駁回上訴而告確定；又因違反麻醉藥
    品管理條例案件，經臺灣士林地方法院以83年度訴字第217
    號刑事判決判處有期徒刑4月，83年7月23日判決確定；上開
    二罪刑，於83年11月23日，經臺灣士林地方法院以83年度聲
    字第838號裁定應執行有期徒刑3年8月確定，刑期起算日期
    為83年10月7日，指揮書原載執行完畢日期為87年6月2日；
    又因偽造文書等案件，於84年3月30日，經臺灣臺北地方法
    院以84年度易字第1461號刑事判決判處有期徒刑4月（偽造
    文書罪名）、3月（違反麻醉藥品管理條例罪名），應執行
    有期徒刑6月確定，刑期起算日期為87年6月3日（接續前案
    執行），指揮書原載執行完畢日期為87年12月2日，嗣於85
    年3 月27日假釋出監，縮刑期滿日期為87年11月4日〈假釋
    期滿未經撤銷，以已執行完畢論〉（以上罪刑均不致使本案
    犯行構成累犯）。詎乙○○猶不知心生悔悟，竟基於販賣第
    二級毒品安非他命以營利之犯意，於93年9月16日16時30分
    許，在臺北縣中和市○○路○段228號地下1樓「大潤發」量
    販店旁，以新台幣（以下同）4千元之價格，販賣第二級毒
    品安非他命1包予丙○○。另於93年9月16日15時餘，在臺北
    市○○○路、仁愛路路口附近，將其原欲施用之安非他命1
    包（約0.3公克）無償轉讓予丙○○。迨93年9月16日23時許
    ，為警於臺北縣三重市○○○路68號12樓查獲丙○○持有乙○○售予伊之上開安非他命1包（經丙○○施用部分後，淨
    重為1.98公克），經丙○○供出係向乙○○所購得，並由丙○○以行動電話（門號：0000000000）與乙○○（行動電話
    門號：0000000000）聯絡後，經警於93年9月17日1時30分許
    ，在臺北市○○街、桂林路路口查獲乙○○。
二、案經臺北縣政府警察局蘆洲分局移送臺灣板橋地方法院檢察
    署檢察官偵查起訴。
    理由
一、本件辯護人雖據被告所述指摘被告警詢之錄音帶多次中斷、
    空白、不連續，警詢過程中警員大聲斥責、辱罵，或語帶恐
    嚇，限制被告回答或自由陳述云云。本院經傳喚證人即詢問
    被告之警員甲○○及丁○○於本院均證述否認有該等情形，
    且經本院先於95年3月20日勘驗被告第二次警詢錄音帶，勘
    驗情形：「一警方於93年9月17日上午7時40分開始製作被告
    乙○○第二次訊問筆錄，其間係由警方人員一面訊問被告乙○○後，以書寫方式製作訊問筆錄，警方訊問之間隔多為一
    分鐘許（最長僅距二分許）即接續訊問往後之相關問題，並
    無被告95年3月2日勘驗結果陳報狀一、(二)所指「第三卷錄音
    帶人別訊問後約12分鐘錄音空白」之情形，而錄音沉默、空
    白之時間係警方人員在書寫製作警訊筆錄，查無剪接之情形
    。二被告第二次警訊錄音內容中，並無陳報狀所指警訊有以
    『你給我小心點！不老實給你好受』、『幹你娘！... 你皮
    癢？你是台北市人？沒有看過台北縣警察的兇... 你小心！
    幹你娘！』等語，斥責、辱罵、恐嚇被告之情。亦無陳報狀
    所指限制被告回答，不得自由陳述之情。」，並無辯護人陳
    報狀所指訴之情；復經本院於95年7月31日當庭公開勘驗被
    告所有警詢錄音帶，其勘驗結果：「警詢筆錄第三捲錄音帶
    Ｂ面勘驗結果並無不法取供之情形。至於Ａ面一開始被告經
    過年籍訊問、夜間是否同意接受訊問之詢問之後並沒有停止
    十二分鐘才開始訊問，頂多停止兩、三分鐘，期間錄音仍然
    繼續進行並無間斷。」、「被告答：這段停止詢問的期間警
    員對我辱罵三字經。」、「辯護人答：停止期間雖沒有十二
    分那麼長，惟現場並無碼錶可以計算正確時間。請庭上斟酌
    。」、「勘驗結果：停止訊問之期間之錄音內容並沒有警員
    辱罵被告之言語。」、「辯護人答：警員之後仍有對被告辱
    罵三字經的情形。」、「勘驗結果：錄音過程警員詢問被告
    跟丙○○有無仇恨、糾紛，因被告答非所問所以警員有不耐
    、大聲的情形。其後至Ａ面終止並無不法取供之情形。」、
    「法官問：有何意見？」、「被告答：警員問我話對我兇、
    用髒話罵我等語錄音帶裡面都沒有。」、「辯護人答：用三
    字經辱罵的內容我之前勘驗錄音帶確實有聽到。警員自己也
    是有承認有罵。其他的錄音帶是否可以請鈞院勘驗。」、「
    法官諭令撥放錄音帶第一捲。」、「勘驗結果：Ｂ面：警員
    訊問被告有關丙○○說安非他命是被告賣給他的，被告答非
    所問，警員不耐煩就口出『你娘卡好』。」、「諭令撥放錄
    音帶第一捲。Ｂ面：警察詢問被告問題被告答非所問，警員
    不耐煩口出『幹你娘』。」，亦均無辯護人所指訴之情，此
    有本院先後二次勘驗筆錄在卷可憑（見本院卷第106頁、107
    頁、第126頁至第128頁），被告及辯護人所稱警詢筆錄，非
    出於自由意思陳述云云，核無可採。被告之警詢筆錄無不法
    取供之情，且與事實相符。至於被告警詢筆錄，據警員甲○○之證述雖有詢問人與製作人為同一人之情，查被告警詢筆
    錄既出於被告自白之任意性，且有錄音，據證人甲○○證述
    ，本件其與警員丁○○詢問被告時為一組，有共同詢問被告
    之情，是為維護公共利益，證明被告販毒嚴重危害社會治安
    事實之必要，本院認被告警詢筆錄有證據能力，合先敘明。
二、訊據被告乙○○坦承曾與丙○○以電話聯絡，且曾於93年9
    月16日無償轉讓約0.3公克之安非他命予證人丙○○，並於
    前揭時、地為警逮捕等情，惟矢口否認有販賣第二級毒品安
    非他命予證人丙○○之犯行；辯稱：伊除前開無償轉讓安非
    他命予證人丙○○外，伊從未出售安非他命云云。經查：
(一)上開事實業據證人丙○○於檢察官偵查及原審審理中結證屬
    實（見臺灣板橋地方法院檢察署93年度偵字第15382號卷第8
    3頁至第85頁、原審94年2月22日審判筆錄），又被告於警詢
    中亦坦承曾於93年9月16日下午在臺北縣中和市「大潤發」
    量販店旁向證人丙○○收取4,000元而交付安非他命，嗣警
    方於證人丙○○處所查扣者即伊所交付者等語（見臺灣板橋
    地方法院檢察署93年度偵字第15382號卷第6頁背面、第7頁
    正面）。
(二)此外，復有扣案安非他命1包(原淨重1.98公克，驗餘淨重
    1.92公克，臺灣板橋地方法院檢察署93年度毒偵字第4319
    號被告丙○○案件扣押)及內政部警政署刑事警察局94年3月
    16日刑鑑字第0940025813號鑑定書 (見原審卷第124頁)在卷
    足資佐證。
(三)又查販賣毒品安非他命係違法行為，非可公然為之，且有其
    獨特之販售路線及管道，復無公定價格，容易增減分裝之份
    量，而每次買賣之價量，可能隨時依雙方關係深淺、資力、
    需求量及對行情之認知、來源是否充裕、查緝是否嚴緊、購
    買者被查獲時供述購買對象之可能風險之評估等，而異其標
    準，非可一概而論，從而販賣之利得，一般除被告坦承犯行
    或價量俱臻明確外，委難察得實情，惟販賣之人從價差或量
    差中牟利之方式雖異，然其販賣行為在意圖營利則同一。本
    案被告並未承認販賣第二級毒品安非他命，更不供述利得，
    致無法查得被告販賣之實際利得，惟被告與證人丙○○非屬
    至親，當無可能甘冒重典而按購入價格轉售而不求利得之理
    ；復按一般民眾普遍認知安非他命之非法交易政府一向查禁
    嚴森，且予以重罰，衡諸常情，倘非有利可圖，絕無平白甘
    冒被嚴查重罰高度風險之理，從而，舉凡其有償交易，除足
    反證其確係另基於某種非圖利本意之關係外，自難因無法查
    悉其販入價格，作為是否高價賣出之比較，諉無營利之意思
    阻卻販賣犯行之追訴。綜上所述，事證明確，被告犯行洵堪
    認定，自應依法論科。
三、查被告乙○○販賣第二級毒品安非他命予證人丙○○之犯行
    ，核係犯毒品危害防制條例第4條第2項之販賣第二級毒品罪
    ，被告販賣前持有安非他命之低度犯行為販賣之高度行為所
    吸收而不另論罪。又被告乙○○無償轉讓第二級毒品安非他
    命予證人丙○○之犯行，核係犯毒品危害防制條例第8條第2
    項之轉讓第二級毒品罪，被告轉讓前持有安非他命之低度行
    為為轉讓之高度行為所吸收而不另論罪。公訴人雖認被告此
    一行為亦構成毒品危害防制條例第4條第2項之販賣第二級毒
    品罪嫌 (起訴書原未載明，然業據公訴人當庭補充)，惟被
    告堅稱伊係將其原欲施用之安非他命贈與證人丙○○，此核
    與證人丙○○於原審審理中所為之證述 (見原審94年2月22
    日審判筆錄)相符，此外復無積極證據足資證明被告該次係
    意圖營利而交付安非他命予證人丙○○，是公訴人所認容有
    未洽，惟其社會基本事實同一，本院自得加以審理，並變更
    起訴法條以資適法。按毒品危害防制條例第4條第2項之販賣
    第二級毒品罪之法定刑為「無期徒刑或7年以上有期徒刑，
    得併科新臺幣7百萬元以下罰金」，然同為販賣第二級毒品
    之人，其原因動機不一，犯罪情節未必盡同，或有大盤毒梟
    者，亦有中、小盤之分，其販賣行為所造成危害社會之程度
    自屬有異，法律科處此類犯罪，所設之法定最低本刑卻同為
    「無期徒刑或7年以上有期徒刑，得併科新臺幣7百萬元以下
    罰金」，不可謂不重。於此情形，倘依其情狀處以有期徒刑
    ，即足以懲儆，並可達防衛社會之目的者，自非不可依客觀
    之犯行與主觀之惡性二者加以考量其情狀，是否有可憫恕之
    處，適用刑法第59條之規定酌量減輕其刑，期使個案裁判之
    量刑，能斟酌至當，符合比例原則，經查：被告僅販賣第2
    級毒品安非他命1次，且販賣所得之金額為4,000元，數量為
    安非他命1包（經丙○○施用部分後，淨重為1.98公克），
    販賣安非他命之重量非大，所得金額非鉅，若以毒品危害防
    制條例第4條第2項所規定之販賣第二級毒品法定本刑無期徒
    刑、7年以上有期徒刑，與其犯罪情節相較，實屬情輕法重
    ，在客觀上足以引起一般人之同情，犯罪之情狀顯可憫恕，
    科以最低度刑仍嫌過重，應依刑法第59條之規定，減輕其刑
    。被告行為後，刑法業於94年2月2日修正，並於95年7月1日
    施行，修正後刑法第33條第5款規定為主刑之種類：罰金新
    台幣一千元以上，以百元計算之。比較被告行為時刑法第33
    條第5款主刑之種類：罰金銀元一元以上，就罰金之最低度
    以適用舊法對於被告有利。又修正後刑法第67條規定，有期
    徒刑或罰金加減者，其最高度及最低度同加減之。比較被告
    行為時刑法第68條規定拘役或罰金加減者，僅加減其最高度
    ，依修正後刑法第33條第5款規定罰金最低度為新台幣一千
    元以上，而舊法為銀元一元以上，即新台幣三元以上，本件
    依修正後刑法第67條罰金最低度新台幣一千元減輕後超過新
    台幣三元，是雖依舊法罰金最低度不減，仍以適用舊法對於
    被告有利。修正後刑法第65條第2項規定，無期徒刑減輕者
    ，為二十年以下十五年以上有期徒，比較被告行為時刑法第
    65 條第2項規定，無期徒刑減輕者，為七年以上有期徒刑。
    以適用舊法對於被告有利。被告行為後，修正前刑法第51條
    規定：「數罪併罰，分別宣告其罪之刑，依左列各款定其應
    執行者：」其中第5款規定：「宣告多數有期徒刑者，於各
    刑中之最長期以上，各刑合併之刑期以下，定其刑期。但不
    得逾二十年。」修正後刑法第51條第5款規定：「宣告多數
    有期徒刑者，於各刑中之最長期以上，各刑合併之刑期以下
    ，定其刑期。但不得逾三十年。」比較結果，修正後刑法並
    非較有利於行為人，依刑法第2條第1項前段之規定，仍應依
    修正前刑法，定其應執行之刑。原審認被告轉讓第2級毒品
    事證明確，依毒品危害防制條例第8條第2項，並審酌被告有
    多次施用毒品前科，其當知毒品戕害之嚴重性，竟仍為本案
    犯行之犯罪動機、目的、所生危害程度、犯罪後之態度等一
    切情狀，量處被告有期徒刑七月，經核認事用法，均無不當
    ，量刑亦屬妥適，被告上訴為無理由，應予駁回。原審認被
    告連續販賣第2級毒品事證明確，予以論罪科刑，固非無見
    ，惟查被告僅販賣第2級毒品1次（詳後述），原審認被告連
    續販賣第2毒品即有未洽。被告上訴意旨否認販賣第二毒品
    雖為無理由，惟原判決關於販賣第2級毒品部分既有上述不
    當之處，應予撤銷改判，爰審酌被告有多次施用毒品前科，
    其當知毒品戕害之嚴重性，竟仍為本案犯行之犯罪動機、目
    的、所生危害程度、犯罪後之態度等一切情狀，量處如主文
    第2項所示之刑，並與上訴駁回部分所處之刑，定其應執行
    之刑，以資懲儆。
四、扣案安非他命1 包（驗餘淨重1.92公克，扣於臺灣板橋地方
    法院檢察署93年度毒偵字第4319號案件），係本案查獲之毒
    品，且與被告之本案犯行（販賣第二級毒品）相涉，應依毒
    品危害防制條例第18條第1 項前段之規定宣告沒收銷燬；另
    被告販賣安非他命所得4,000元，係被告所有犯販賣第2級毒
    品罪所得之財物，應依毒品危害防制條例第19條第1項之規
    定宣告沒收，如全部或一部不能沒收時，以其財產抵償之（
    不生追徵其價額之問題）。
五、公訴意旨另以：乙○○基於意圖販賣毒品之概括犯意，自民
    國九十三年七月中旬起，以門號為0000000000號
    之手機與手機門號為0000000000號之丙○○聯繫
    交易事宜，在臺北縣板橋市及臺北縣中和市之大潤發等地，
    分別以新臺幣五千元、一萬二千元、二千元之代價，販售數
    量不等之安非他命予丙○○，供丙○○吸食之用，因認被告
    被告涉嫌連續犯毒品危害防制條例第四條第二項販賣第二級
    毒品安非他命罪，並以證人丙○○於警詢及偵訊中之證詞及
    上開二門號間之通聯紀錄電子檔及列印資料為其所憑之證據
    云云。訊據被告乙○○堅決否認有公訴人所指上開連續販賣
    毒品之犯行。經查：按刑事訴訟法第159條第1項規定，被告
    以外之人於審判外之言詞或書面陳述，除法律有規定者外，
    不得作為證據。是證人丙○○於警詢中之證詞並無證據能力
    。證人丙○○於偵查中雖結證稱，曾三、四次向被告拿過毒
    品安非他命等情，除證述第二次價格1萬2千元 (8克)外，其
    對於與被告毒品交易之時間、地點，及每次交易之單價、重
    量等事實，均未證述明確 (見93年10月21日偵訊筆錄)。證
    人丙○○於原審審理中證述，伊向被告買安非他命時，錢係
    被告在收，安非他命係伊在拿，安非他命不能確定係被告的
    ，被告說要幫伊買。每次都說安非他命係被告朋友的等語(
    見原審94年2月22日審判筆錄)。依此，被告是否僅係幫證人
    丙○○買安非他命，還是販賣毒品予丙○○，並不明確，證
    人丙○○於原審證稱向被告購買安非他命六次，核與其於偵
    查中所陳三、四次，並不相符，其前後不一之證詞，亦難採
    為被告此部分論罪之證據。至上開二門號間之通聯紀錄電子
    檔及列印資料，僅能證明二人間平日通聯之事實，不足證明
    二人間有毒品之交易。此外，復無與販毒相關之毒品、分裝
    袋、磅秤或帳冊等證物扣案可憑，被告堅稱未曾於上開時地
    販賣毒品給丙○○，自難僅憑丙○○之上開證述，逕認被告
    有公訴人所指上開販賣毒品予丙○○之犯行，此外，復查無
    其他積極事證足資證明被告涉有公訴人上述犯行，此部分不
    能證明被告犯罪，本應為其無罪之諭知，因公訴人認此部分
    與上述論販賣第二級毒品罪科刑部分有連續犯裁判上一罪之
    關係，爰不另為無罪之諭知。
據上論斷，應依刑事訴訟法第368條、第369條第1項前段、第364
條、第299條第1項前段、第300條，毒品危害防制條例第4條第2
項、第18條第1項前段、第19條第1項，刑法第2條第1項前段、第
11條前段、第51條第5款(修正前)、第59條，判決如主文。
本案經檢察官蔡薰慧到庭執行職務。
中　　華　　民　　國　　96　　年　　3 　　月　　8　　日
　　　　　　　　　刑事第十二庭  審判長法　官  蔡永昌
　　　　　　　　　　　　　　　　　　  法　官  施俊堯
　　　　　　　　　　　　　　　　　　  法　官  張正亞
以上正本證明與原本無異。
如不服本判決，應於收受送達後十日內向本院提出上訴書狀，其
未敘述上訴之理由者並得於提起上訴後十日內向本院補提理由書
（均須按他造當事人之人數附繕本）。
                                      書記官  鄭信昱
中　　華　　民　　國　　96　　年　　3 　　月　　8 　　日
附錄：本案論罪科刑法條全文
毒品危害防制條例第4條第2項
製造、運輸、販賣第一級毒品者，處死刑或無期徒刑；處無期徒
刑者，得併科新臺幣 1 千萬元以下罰金。
製造、運輸、販賣第二級毒品者，處無期徒刑或 7 年以上有期徒
刑，得併科新臺幣 7 百萬元以下罰金。
製造、運輸、販賣第三級毒品者，處 5 年以上有期徒刑，得併科
新臺幣 5 百萬元以下罰金。
製造、運輸、販賣第四級毒品者，處 3 年以上 10 年以下有期徒
刑，得併科新臺幣 3 百萬元以下罰金。
製造、運輸、販賣專供製造或施用毒品之器具者，處 1 年以上 7
年以下有期徒刑，得併科新臺幣 1 百萬元以下罰金。
前五項之未遂犯罰之。
毒品危害防制條例第8條第2項
轉讓第一級毒品者，處 1 年以上 7 年以下有期徒刑，得併科新
臺幣 1 百萬元以下罰金。
轉讓第二級毒品者，處 6 月以上 5 年以下有期徒刑，得併科新
臺幣 70 萬元以下罰金。
轉讓第三級毒品者，處 3 年以下有期徒刑，得併科新臺幣 30 萬
元以下罰金。
轉讓第四級毒品者，處 1 年以下有期徒刑，得併科新臺幣 10 萬
元以下罰金。
前四項之未遂犯罰之。
轉讓毒品達一定數量者，加重其刑至二分之一，其標準由行政院
定之。
